最高法院刑事裁定　　　　　　　　　 110年度台抗字第1820號
再 抗告 人　洪雪櫻



上列再抗告人因公共危險案件，不服臺灣高等法院高雄分院中華
民國110年9月22日駁回聲請再審之抗告裁定（110年度抗字第340
號），提起再抗告，本院裁定如下：
    主  文
原裁定撤銷，應由臺灣高等法院高雄分院更為裁定。
    理  由
一、本件原裁定以：再抗告人洪雪櫻因公共危險案件，經臺灣橋
    頭地方法院109 年度交訴字第43號判處罪刑確定，其對於原
    確定判決聲請再審意旨略以：再抗告人經原確定判決認定其
    騎乘機車（下稱甲車）與蔡楊幼枝（其所騎機車下稱乙車）
    發生碰撞後，再波及另一被害人許筑涵（其所騎機車下稱丙
    車）而肇事逃逸，因而判處再抗告人犯肇事致人傷害逃逸罪
    ，處有期徒刑8月，緩刑3年。然再抗告人另遭許筑涵提告過
    失傷害案件，經該案法官審視現場監視器錄影畫面後，認定
    再抗告人並非肇事者，因而以110 年度審交易字第78號判決
    （下稱審交易案）再抗告人無罪確定，上開2 判決認定內容
    相反，就本件事實之經過，應以現場監視器為準，且事發時
    亦有目擊證人蔡啟村在場，因發現新事實或新證據，足以推
    翻原確定判決，爰聲請再審等語。而第一審裁定係以：㈠原
    確定判決、審交易案之承審法官，經勘驗現場監視器錄影畫
    面後，均認定「聲請人騎乘之甲車，有與蔡楊幼枝所騎乘之
    乙車發生碰撞」，並均將上開認定記載於判決書內，此部分
    並無聲請意旨所指「2判決認定相反」之情，另上開2判決所
    憑之監視器錄影畫面完全相同，該證據於原確定判決確定前
    早已存在，並經調查審酌，要非刑事訴訟法第420條第1項第
    6 款所稱之「新事實或新證據」。㈡原確定判決針對檢察官
    原起訴「聲請人肇事致許筑涵、陳郁瑄受傷後逃逸」之部分
    ，已經不另為無罪諭知，則無論原確定判決對於「蔡楊幼枝
    騎乘機車是否因遭再抗告人機車碰撞位移，始因此碰撞許筑
    涵騎乘機車」之認定如何，均無從動搖原確定判決之判決結
    果，且此部分實屬原確定判決法官取捨證據結果、自由判斷
    證據證明力之職權行使，亦非刑事訴訟法第420條第1項第 6
    款所稱之「新事實或新證據」。㈢檢察官、再抗告人於原確
    定判決審理程序中，亦未聲請傳喚任何目擊證人到庭為證，
    則再抗告人於聲請再審時，始表示蔡啟村為目擊證人，顯難
    信為真實。乃以其聲請再審為無理由，而予駁回。經查，再
    抗告人固然執車禍現場監視器畫面，及審交易案之無罪判決
    等資料，認屬於新事實、新證據，指摘原確定判決尚有違誤
    。惟該兩案審理過程，均針對相同之車禍現場監視器畫面進
    行勘驗，勘驗結果亦均認「聲請人騎乘之甲車，有與蔡楊幼
    枝所騎乘之乙車發生碰撞」，第一審裁定因認再抗告人所指
    審交易案認定其非本件車禍肇事者，顯係對於該判決明顯誤
    解，且所指車禍現場監視器畫面，於原確定判決確定前早已
    存在並經調查審酌，其不符合上開「新事實、新證據」之要
    件。又原確定判決與審交易案之被害人並不相同，兩罪構成
    要件亦有差異，且行為人針對所有傷者是否均成立過失傷害
    罪，仍須逐一檢視對於各傷者是否有違反注意義務而為判斷
    ，此應由各承辦案件法官，獨立審判而為認定，不受其他個
    案事實影響，是審交易案認定再抗告人未犯過失傷害罪，亦
    不能因此逕認再抗告人駕車肇事導致蔡楊幼枝受有傷害部分
    並無過失，進而論斷其不能成立肇事逃逸罪嫌，況原確定判
    決對再抗告人肇事致許筑涵、陳郁瑄受傷後逃逸部分，亦以
    不另為無罪諭知方式載明於判決，更可認該案審認再抗告人
    是否成立肇事逃逸罪嫌，係依照卷內事證，區分蔡楊幼枝、
    許筑涵等人各自獨立加以認定，是審交易案認定再抗告人對
    於許筑涵等人成立過失傷害罪與否，與再抗告人是否另對蔡
    楊幼枝犯肇事逃逸罪無關，此部分自無從動搖原確定判決之
    認定，亦非得聲請再審所稱之「新事實、新證據」。因認再
    抗告人係憑己主觀認定，對監視器錄影畫面之證據價值重複
    指摘，並對原確定判決之證據取捨及證明力判斷持相異之評
    價，非屬得據以聲請再審之適法理由，第一審駁回其再審之
    聲請，並無不合，再抗告人猶執陳詞提起抗告，指摘原裁定
    不當，為無理由，應予駁回。固非無見。
二、惟查：
（一）按刑事訴訟法第420條第1項第6款及第3項規定，為受判決
      人之利益，得以發現單獨或與先前之證據綜合判斷，足認
      受有罪判決者應受無罪、免訴、免刑或輕於原判決所認罪
      名判決之新事實或新證據為由，聲請再審。又聲請再審得
      同時釋明其事由聲請調查證據，法院認有必要者，應為調
      查。法院為查明再審之聲請有無理由，得依職權調查證據
      ，同法第429條之3亦定有明文。是為受判決人利益聲請再
      審所憑之新事實或新證據，如已具備單獨或與先前之證據
      綜合判斷而足以動搖原確定判決所認定事實之確實性（或
      稱明確性、顯著性）者，即得據為聲請再審之事由，以符
      放寬聲請再審新事證範圍之修法宗旨。而受理再審聲請之
      法院，其應否調查證據，所應考究者係有無動搖原確定判
      決認定事實之可能，或有助於釐清據以聲請再審事由之真
      實性，或應否重啟審理程序而准否再審為必要，而非以原
      確定判決之審理程序中，是否曾由當事人、代理人、辯護
      人或輔佐人聲請調查該證據為其判斷標準。
    ⒈本件原確定判決之事實係認再抗告人疏未注意減速，而貿
      然進入高雄市路竹區忠孝路91巷交岔路口時，適蔡楊幼枝
      沿該巷由北往南方向騎乘乙車行駛至該處路口內，再抗告
      人騎乘甲車車頭擦撞乙車之車尾，致蔡楊幼枝人車倒地，
      受有右踝挫傷之傷害。詎再抗告人騎乘機車肇事後，明知
      蔡楊幼枝因本件交通事故而人車倒地，極可能因遭撞擊與
      機車倒地之作用而受傷，竟基於肇事逃逸之不確定犯意，
      即逕自離開現場。其理由二、㈠、㈡並以其經勘驗現場監
      視器畫面後，認再抗告人進入上開交岔路口前並未減速，
      所騎乘之甲車車頭有與蔡楊幼枝騎乘之乙車車尾發生擦撞
      ，使蔡楊幼枝人車倒地致受有傷害，未停留現場即逕自離
      開現場等情。是原確定判決據此已認定再抗告人有騎乘甲
      車擦撞乙車，致蔡楊幼枝人車倒地，受有右踝挫傷之傷害
      而肇事逃逸之事實。
    ⒉審交易案勘驗同一路口監視器畫面結果，則以：甲車左側
      車身與乙車車尾發生碰撞（下稱第1 次碰撞）後，乙車並
      未位移，緊接著丙車右前車頭撞及乙車前輪（下稱第2 次
      碰撞），本案事故發生經過，係因乙車在事故地點臨時停
      車，再抗告人及告訴人許筑涵未及時閃避，以致先後發生
      第1次碰撞及第2次碰撞，該2 次碰撞間彼此並無關連，各
      自發生，並非因第1次碰撞造成乙車有所偏移，方造成第2
      次碰撞之情形（見其理由四、㈡）。
    ⒊茲比較上開2 判決依同一路口監視器畫面勘驗結果，所製
      成之勘驗筆錄顯示甲車有無擦撞乙車致位移而人車倒地受
      傷部分，已各有如上之不同。且再稽之原確定判決勘驗之
      方法，依其勘驗筆錄所載，係以逐秒方式予以紀錄，於00
      ：00：45顯示甲車車頭與乙車車尾發生碰撞（有碰撞聲、
      可見再抗告人有伸出右腳平衡），乙車往前位移，隨後丙
      車經過，丙車右側車身與乙車前輪發生碰撞…，00：00：
      46～00：00：50乙車倒地，甲車繼續直行（右腳維持伸出
      狀態），有該勘驗筆錄可憑（見109 年度交訴字第43號卷
      第48頁）；惟審交易卷之勘驗方法，依其勘驗筆錄係記載
      於44秒後，改以0.2 秒倍數播放結果，顯示甲車左側車身
      與乙車車尾部分發生碰撞後，乙車並未發生位移，緊接著
      丙車右前車頭隨即撞擊乙車前輪，乙車因而往右人車倒地
      等情（見該案卷第60頁）。2 案所行勘驗之方法，原確定
      判決係以逐秒為之；而審交易案於關鍵之擦撞過程則以0.
      2 微秒播放速度方法行之，兩者亦有差別。是再抗告人於
      第一審聲請再審所憑以主張之審交易案勘驗筆錄及其認定
      之事實，可否認係足以動搖原確定判決認定之新事證，即
      非無再以衡酌之餘地。原裁定未遑詳查上開相異之處，仍
      予維持第一審裁定所認並無本件聲請意旨所指「2 判決認
      定相反」等情（見原裁定第1 頁第28至31行），非無可議
      。況上開2 判決就該同一監視錄影之勘驗方法及結果差異
      處，適涉及再抗告人是否符合肇事致人受傷而逃逸罪構成
      要件之認定，而再抗告人據以聲請之監視錄影留存電磁紀
      錄所製成之勘驗筆錄暨其判定結果，既與得否足以動搖原
      確定判決認定肇事致人受傷逃逸之事實，至為攸關，原審
      未再予調查該同一監視錄影內容所示情形，以重現該客觀
      事實之真相，俾究明實情為何，資以評斷有無足以動搖原
      確定判決認定之事實及結果是否不同之可能，即以再抗告
      人係針對監視器錄影畫面之證據價值重複指摘，而駁回其
      在原審之抗告，於法即難謂洽。
（二）刑事訴訟法增訂第429條之2前段規定，聲請再審之案件，
      除顯無必要者外，應通知聲請人及其代理人到場，並聽取
      檢察官及受判決人之意見。其立法意旨係為釐清聲請再審
      是否合法及有無理由，故除顯無必要者外，如依聲請意旨
      ，從形式上觀察，聲請顯有理由而應裁定開始再審；或顯
      無理由而應予駁回；或顯屬程序上不合法且無可補正者，
      當毋庸依上開規定通知到場聽取意見之必要，以免徒然浪
      費有限之司法資源外，若聲請再審是否合法、有無理由尚
      未明朗，非僅憑聲請意旨即可一目瞭然、明確判斷者，則
      除聲請人陳明不願到場外，應依前述規定通知聲請人及其
      代理人到場賦予陳述意見之機會，並聽取檢察官及受判決
      人之意見，俾供參酌。本件依再抗告人聲請再審所據之事
      由，既應再予詳查，且查明結果，如有足以動搖原確定判
      決所認定之事實，即非屬上開規定之顯無必要情形，自應
      通知聲請人到場，並聽取檢察官及受判決人之意見。第一
      審未予通知再抗告人到庭釐清，於法已有未合。原審仍予
      維持而同未踐行前開程序，予再抗告人到庭陳述、辨明之
      機會，即逕以無理由駁回其抗告，亦難認適法。
三、再抗告意旨，執以指摘，非無理由，應將原裁定撤銷，由原
    審法院更為裁定，以資適法。
據上論結，應依刑事訴訟法第413條前段，裁定如主文。
中    華    民    國   110    年    11    月    18    日
                  刑事第二庭審判長法  官  林  勤  純  
                                  法  官  王  梅  英  
                                  法  官  李  釱  任  
                                  法  官  吳  秋  宏  
                                  法  官  莊  松  泉  
本件正本證明與原本無異
                                  書記官
中    華    民    國   110    年    11    月    23    日